臺灣高等法院民事判決　　　　　　　　 95年度重上字第446號
上　訴　人　皕瑞科技股份有限公司
法定代理人　甲○○
訴訟代理人　易定芳律師
被上訴　人　志合電腦股份有限公司
法定代理人　乙○○
訴訟代理人　郭疆平律師
上列當事人間請求清償債務事件，上訴人對於中華民國95年 7月
12日臺灣桃園地方法院94年度重訴字第 370號第一審判決提起上
訴，經本院於96年 3月27日言詞辯論終結，判決如下：
    主  文
上訴及假執行之聲請均駁回。
第二審訴訟費用由上訴人負擔。
    事實及理由
一、被上訴人經合法通知，未於言詞辯論期日到場，核無民事訴
    訟法第 386條所列各款情形，爰依上訴人之聲請，由其一造
    辯論而為判決。
二、上訴人起訴主張：訴外人豫德科技股份有限公司（下稱豫德
    公司）積欠上訴人電腦散熱風扇貨款未付，於民國（下 同）
    94年 10月3日將豫德公司對被上訴人之電腦散熱模組貨款債
    權，在新台幣（下 同）2,724,809元，及美金1,380,277.43
    元範圍內轉讓上訴人，上訴人並於 94年10月6日將上開債權
    讓與之事實通知被上訴人，爰依債權讓與之法律關係，請求
    被上訴人給付 2,724,809元，及美金1,380,277.43元，暨均
    自支付命令聲請狀送達翌日起至清償日止，按年息5%計算之
    利息。
三、被上訴人則以：豫德公司於 92年7月28日間將其對被上訴人
    自92年7月1日起至大眾商業銀行（下稱大眾銀行）以書面通
    知被上訴人終止大眾銀行與豫德公司間國內應收帳款債權承
    購合約日止之全部債權，讓與大眾銀行，並於同日通知被上
    訴人，被上訴人迄今尚未收到大眾銀行終止上開合約之書面
    通知，故豫德公司對被上訴人之全部帳款債權，自92年7 月
    28日起已合法讓與給大眾銀行，豫德公司對被上訴人已無債
    權存在，上訴人自不可能再於 94年10月3日自豫德公司受讓
    任何對被上訴人之債權。上訴人以受讓豫德公司對被上訴人
    之貨款債權為由，請求被上訴人給付款項，顯非有據。又被
    上訴人業已清償對豫德公司之貨款債務，不論豫德公司與大
    眾銀行間之債權讓與是否有效，被上訴人仍得依豫德公司之
    債權讓與通知，將帳款電匯至豫德公司設在大眾銀行之備償
    專戶清償之事由，對抗豫德公司及上訴人等語，資為抗辯。
四、原審對於上訴人之請求，判決上訴人全部敗訴，上訴人聲明
    不服，提起上訴，求為：(一)廢棄原判決後開不利於上訴人部
    分。(二) 上開廢棄部分，被上訴人應給付上訴人2,724,809元
    及美金 571,106元，及自起訴狀繕本送達翌日起至清償日止
    ，按年息5％ 計算之利息，暨願供擔保請准宣告假執行。被
    上訴人則求為判決駁回上訴，如受不利益之判決，願供擔保
    請准免為假執行。（上訴人就超過美金 571,106元部分並未
    不服，該部分業已確定）。
五、經查：(一)豫德公司於 92年7月28日以書面通知被上訴人，將
    其對被上訴人自交貨發票日92年7月1日起至大眾銀行以書面
    通知被上訴人終止大眾銀行與豫德公司之國內應收帳款債權
    承購合約之日止之全部帳款債權讓與給大眾銀行。(二)豫德公
    司與大眾銀行分別於92年7月28日、92年9月24日、93年1月5
    月、93年12月13日、94年3月18日、94年9月19日簽訂應收帳
    款債權承購契約書及應收帳款承購同意書；於93年10月14日
    簽訂應收帳款授信（承購）額度動用期限展延申請書。(三)於
    95年1月10有2,719,531元1筆匯入豫德公司於大眾銀行之000
    000000000帳戶；於 95年1月12日有美金1,275,771.91元1筆
    匯入豫德公司於大眾銀行之000000000000帳戶。(四)豫德公司
    因積欠上訴人電腦散熱風扇貨款未付，於 94年10月3日將其
    對被上訴人之電腦散熱模組貨款債權，在 2,724,809元，及
    美金1,380,277.43元之範圍讓與給上訴人，上訴人並於同年
    月 6日將上開讓與事實通知被上訴人等情，為兩造所不爭，
    並有債權讓與通知書、存證信函、帳款債權讓與通知書、交
    易查詢清單等影本可證（見原審卷第16頁、第20頁至第22頁
    、第26頁，本院卷第55頁至第56頁），堪信為真。
六、被上訴人對積欠豫德公司貨款 2,719,531元，並不爭執，惟
    否認積欠之金額超過 2,719,531元，並抗辯：被上訴人並未
    積欠豫德公司貨款美金1,380,277.43元，該筆貨款僅美金1,
    275,771.91元，係訴外人志合電腦（蘇州工業園區）有限公
    司所欠等語（見本院卷第88頁至第90頁）。經查：
  (一)被上訴人積欠豫德公司貨款超過 2,719,531元部分，上訴人
    並未舉證以實其說。上訴人與豫德公司簽訂之債權讓與契約
    書（見原審卷第20頁至第21頁），為豫德公司單方製作，未
    經被上訴人同意，僅足證明讓與債權乙事，不足以證明真實
    之債權額。上訴人主張被上訴人積欠豫德公司貨款超過2,71
    9,531元部分，自不足採。
  (二)訴外人志合電腦（蘇州工業園區）有限公司積欠豫德公司貨
    款美金1,275,771.91元等情，業據被上訴人陳述明確。證人
    即大眾銀行催收人員丙○○證稱：「訴外人志合電腦（蘇州
    工業園區）有限公司欠豫德公司美金1,275,771.91元，豫德
    公司將該筆債權轉讓給我們。94年3月至9月陸陸續續轉讓給
    我們大眾銀行。授信戶要開立備償專戶，但是他們不能領。
    訴外人志合電腦（蘇州工業園區）有限公司的債務已全部清
    償」等語，核與應收帳款承購同意書、通知函、匯入匯款登
    記簿、大眾銀行交易查詢清單影本相符（見原審卷第26頁、
    本院卷第56頁、第96頁至第97頁、102頁、105頁、106頁、1
    14頁），堪信為真。
  (三)綜上，被上訴人僅積欠豫德公司貨款 2,719,531元，並未積
    欠另筆美金1,380,277.43元貨款。
七、被上訴人抗辯：被上訴人積欠豫德公司貨款 2,719,531元，
    業已清償等語。經查：
  (一)證人丙○○證稱：「 被上訴人欠豫德公司2,719,531元，豫
    德公司將債權轉讓給我們。94年3月至9月陸陸續續轉讓給我
    們大眾銀行。我們有簽應收帳款承購同意書。有通知被上訴
    人和豫德公司。被上訴人有將帳款匯至大眾銀行的備償專戶
    。雖然開的是豫德公司的戶名，但是豫德公司不能領取，只
    有我們銀行可以領，所以算是清償我們大眾銀行，被上訴人
    的債務已全部清償」等語，並與應收帳款承購同意書、通知
    函、同意書、匯入匯款登記簿、大眾銀行交易查詢清單影本
    記載相符（見本院卷第55頁、第96頁至第97頁、103頁、104
    頁、107頁）。大眾銀行與豫德公司間之同意書記載 ：「‧
    ‧‧存入『 應收帳款備償專戶」之全部款項，因債權移轉之
    原因，其所有權歸屬貴行（ 即大眾銀行）所有，貴行自得自
    行支配及運用該帳戶內之全部金額」，有同意書影本可證（
    見本院卷第107頁 ）。該約定並未違反公序良俗，基於契約
    自由原則自屬有效。又，備償專戶所以用豫德公司名義，係
    為區別何人清償等情，業據證人丙○○陳述明確（見本院卷
    第97頁），亦與銀行實務相符。上訴人主張：備償專戶之約
    定違反金錢消費寄託性質，帳戶內之款項仍屬豫德公司所有
    云云，自不足取。被上訴人已向大眾銀行清償系爭債務，堪
    信為真。
  (二)綜上，豫德公司將被上訴人積欠豫德公司之貨款債權2,719,
    531元讓與大眾銀行， 被上訴人並向大眾銀行清償前開金額
    ，債務自已消滅。上訴人依債權讓與契約書之法律關係，請
    求被上訴人給付 2,724,809元，及美金1,380,277.43元，暨
    均自起訴狀繕本送達翌日起至清償日止，按年息5%計算之利
    息，自不足取。
八、又：
  (一)豫德公司既於94年3月至9月間將對被上訴人之債權2,719,53
    1元、訴外人志合電腦（蘇州工業園區）有限公司之債權美
    金1,275,771.91元轉讓大眾銀行，自無法再於94年10月3日
    將前開債權轉讓上訴人，故上訴人無從取得前開債權。
  (二)按「讓與人已將債權之讓與通知債務人者，縱未為讓與或讓
    與無效，債務人仍得以其對抗受讓人之事由，對抗讓與人」
    民法第298條第1項定有明文。又，按「債務人於受通知時，
    所得對抗讓與人之事由，皆得以之對抗受讓人。」民法第
    299條第1項規定甚明。債權人豫德公司既將前開債權讓與大
    眾銀行，被上訴人已依豫德公司書面通知將應付款項電匯至
    債權人豫德公司設於大眾銀行二重分行之備償專戶，不論豫
    德公司與大眾銀行間之債權讓與是否未成立或無效，被上訴
    人依豫德公司之通知清償，均受法律保護，而生清償效力。
  (三)又，上訴人主張：前開轉讓債權並未特定；及美金部分係匯
    入豫德公司另外之000000000000號帳戶，不生清償效力云云
    （見本院卷第72頁至第73頁）。惟查：豫德公司將前開特定
    債權轉讓大眾銀行業已發生效力，已如前述。又，美金部分
    之債務人為訴外人志合電腦（蘇州工業園區）有限公司，該
    部分之債務與被上訴人無關，縱使訴外人志合電腦（蘇州工
    業園區）有限公司係將貨款匯入另一美金備償專戶，亦生清
    償效力，併予指明。
九、綜上所述，上訴人依債權讓與契約書請求被上訴人給付2,72
    4,809元，及美金571,106元，暨均自起訴狀繕本送達翌日起
    至清償日止，按年息5%計算之利息，為無理由，不應准許。
    其假執行之聲請亦失所附麗，應併予駁回。原審為上訴人敗
    訴之判決，並無不合。上訴意旨指摘原判決不當，求予廢棄
    改判，為無理由，應予駁回。
十、本件事證已臻明確，兩造其餘攻擊、防禦方法及未經援用之
    證據，經本院審酌後認對判決結果不生影響，爰不一一論列
    ，附此敘明。
十一、據上論結，本件上訴為無理由，依民事訴訟法第 463條、第
    385條第1項前段、第449條第1項、第78條，判決如主文。
中　　華　　民　　國　　96　　年　　4　　月　　10 　　日
                    民事第十一庭
                    審判長法  官  鄭雅萍
                          法  官  薛中興
                          法  官  林恩山
正本係照原本作成。
如不服本判決，應於收受送達後20日內向本院提出上訴書狀，其
未表明上訴理由者，應於提出上訴後20日內向本院補提理由書狀
（均須按他造當事人之人數附繕本）上訴時應提出委任律師或具
有律師資格之人之委任狀；委任有律師資格者，另應附具律師資
格證書及釋明委任人與受任人有民事訴訟法第466條之1第1項但
書或第2項（詳附註）所定關係之釋明文書影本。
中　　華　　民　　國　　96　　年　　4 　　月　　11　　日
　　　　　　　　　　　　　書記官　周淑靜
附註：
民事訴訟法第466條之1（第1項、第2項）：
對於第二審判決上訴，上訴人應委任律師為訴訟代理人。但上訴
人或其他法定代理人具有律師資格者，不在此限。
上訴人之配偶、三親等內之血親、二親等內之姻親，或上訴人為
法人、中央或地方機關時，其所屬專任人員具有律師資格並經法
院認為適當者，亦得為第三審訴訟代理人。
